【裁判字號】    99,交聲,1384
【裁判日期】    990531
【裁判案由】    聲明異議
【裁判全文】
臺灣高雄地方法院交通事件裁定        99年度交聲字第1384號
原處分機關  高雄市政府交通局
代  表  人  王國材
異  議  人
即受處分人  甲○○
上列異議人即受處分人因違反道路交通管理處罰條例案件，對於
高雄市政府交通局民國99年5 月6 日所為之裁決處分（案號：高
市交裁字第裁32-B00000000號）聲明異議，本院裁定如下：
    主  文
原處分撤銷。
甲○○汽車駕駛人，駕駛汽車經測試檢定酒精濃度超過規定標準
，處罰鍰新臺幣伍仟元，壹年內禁止考領普通輕型機車駕駛執照
及接受道路交通安全講習。
    理  由
一、異議意旨略以：異議人即受處分人（下稱異議人）於民國98
    年1 月20日凌晨2 時58分駕駛車號YRJ-626 號輕型機車，行
    經高雄市○○路、覺民路口時，遭員警攔停舉發「汽車駕駛
    人酒精濃度超過規定標準（0.55以上）」，並因違反道路交
    通管理處罰條例第35條第1 項第1 款，於98年5 月6 日遭裁
    罰新臺幣（下同）45,000元。惟異議人因同一酒駕行為，業
    經檢察官為緩起訴處分，並繳交罰金4 萬元，是異議人於99
    年5 月10日又收到高雄市交通事件裁決中心之裁決書裁處罰
    鍰45,000元，明顯違反「一罪不二罰」，爰依法聲明異議，
    請准予撤銷不當裁罰之處分等語。
二、按汽車駕駛人，駕駛汽車經測試檢定，酒精濃度超過規定標
    準者，處15,000元以上60,000元以下罰鍰，並當場移置保管
    其車輛及吊扣其駕駛執照1 年，道路交通管理處罰條例第35
    條第1 項第1 款固定有明文。惟按一行為同時觸犯刑事法律
    及違反行政法上義務規定者，依刑事法律處罰之。但其行為
    應處以其他種類行政罰或得沒入之物而未經法院宣告沒收者
    ，亦得裁處之。前項行為如經不起訴處分或為無罪、免訴、
    不受理、不付審理之裁判確定者，得依違反行政法上之義務
    規定裁處之，行政罰法第26條定有明文。觀諸該法條之立法
    理由：「一行為同時觸犯刑事法律及違反行政法上義務規定
    時，由於刑罰與行政罰同屬對不法行為之制裁，而刑罰之懲
    罰作用較強，故依刑事法律處罰，即足資警惕時，實無為一
    事二罰再處行政罰之必要，且刑事法律處罰，由法院依法定
    程序為之，較符合正當法律程序，應予優先適用。但罰鍰以
    外之沒入或其他種類行政罰，因兼具維護公共秩序之作用，
    為達行政目的，行政機關仍得併與裁處」可知，其立法目的
    ，應指在處罰目的相同且處罰方式相同時，倘依刑事法律處
    罰，即足資警惕時，實無為一事二罰再處以行政罰之必要，
    但罰鍰以外之沒入或其他種類行政罰，因兼具維護公共秩序
    之作用，為達行政目的，行政機關仍得併予裁處。是以，倘
    汽車駕駛人以單一酒後駕駛汽車行為，經測試酒精濃度超過
    規定標準，而同時涉有刑法第185 條之3 公共危險罪嫌時，
    道路交通管理處罰機關除有行政罰法第26條第1 項但書得處
    以其他種類行政罰者之情形，而得裁處其他種類行政罰外，
    關於罰鍰部分，應依行政罰法26條第1 項前段及道路交通管
    理處罰條例第10條規定移送地方法院檢察署處理。至於刑事
    訴訟法第253 條之1 所指之緩起訴處分，其中檢察官命被告
    為金錢給付部分，並得為民事強制執行名義，受處分人因上
    開緩起訴處分而剝奪其財產權，且前揭金錢給付義務亦具有
    強制性、懲罰性，雖不若易科罰金係以支付金錢作為自由刑
    之替代，惟經由緩起訴處分條件之履行使其免於遭檢察官發
    動起訴程式，仍具有替代刑罰之效果，廣義而言，應屬上揭
    所稱之「實質刑事法律處罰」，應有行政罰法第26條第1 項
    「一事不二罰」規定之適用。
三、查本件異議人飲酒後猶駕駛車牌號碼號YRJ-626 號輕型機車
    上路，於98年1 月20日凌晨2 時58分許，行經高雄市○○路
    與覺民路口，經警攔檢測得其呼氣酒精濃度為每公升0.72毫
    克，超過規定標準（0.55毫克），而對其交通違規部分掣單
    舉發，並就異議人觸犯公共危險罪嫌部分移送臺灣高雄地方
    法院檢察署處理，嗣經檢察官以98年度偵字第5415號為緩起
    訴處分確定，異議人並已履行向公庫支付40,000元條件；惟
    原處分機關仍於99年5 月6 日裁處異議人45,000元之罰鍰、
    自99年5 月6 日起1 年內不得考領駕駛執照，並施以道安講
    習（應依道路交通管理處罰條例第24條1 項第2 款裁處，原
    裁決書誤載為第12條第2 項，應予更正）等情，有舉發通知
    單、酒精濃度測試單、原處分機關高市交裁字第裁32-B0000
    0000號違反道路交通管理事件裁決書、上開緩起訴處分書、
    臺灣高等法院高雄分院檢察署98年度上職議字第992 號處分
    書、臺灣高雄地方法院檢察署自行收納款項統一收據及臺灣
    高等法院被告前案紀錄表等在卷可稽。異議人違反道路交通
    管理處罰條例第35條第1 項之情節雖甚明確，惟依上開說明
    ，對於違規者科處行政秩序罰，與刑事制裁所欲達到保護交
    通安全之目的相同，是則處以較重之刑事制裁已足，自無重
    複處罰之必要。對於性質相同之金錢裁罰，既由檢察官處以
    具有實質刑事處罰性質之緩起訴處分，即不得就同一違規事
    實再處以相同類型之行政秩序罰。據此，原處分機關逕以異
    議人酒精濃度超過規定標準，而對其裁處罰鍰45,000元部分
    ，即有未恰。惟依道路交通管理處罰條例第35條第8 項規定
    ：「前項汽車駕駛人，經裁判確定處以罰金低於本條例第92
    條第3 項所訂最低罰鍰基準規定者，應依本條例裁決繳納不
    足最低罰鍰之部分」此為行政罰法第26條第1 項之特別規定
    。按緩起訴處分固屬廣義之司法處分，為避免經法院裁判確
    定者，仍得裁決繳納，而經緩起訴確定者，反不得裁決繳納
    差額之不公平情事，故所謂經裁判確定者，自應包括緩起訴
    處分確定。準此，本件異議人既依緩起訴處分命令向公庫支
    付40,000元，而原處分機關就異議人酒後違規駕車，依違反
    道路交通管理事件統一裁罰基準表規定，裁處罰鍰45,000元
    ，異議人依上開說明及規定，應僅須就罰鍰部分補繳差額部
    分即5,000 元，始為適法。
四、本件異議人雖僅就處罰鍰之部分為異議，惟聲明異議應以交
    通違規行為為標的，非以處罰項目為範圍，既原處分其餘項
    目與其交通違規行為是否存在無從分離，本院自應一併予以
    審理。原處分關於禁止考領駕駛執照及施以道安講習部分均
    屬行政罰法第26條第1 項但書所規定之「其他種類行政罰」
    ，並無違反一事不二罰之問題，而仍得加以裁罰。然本件異
    議人飲酒後，酒精濃度超過規定標準而駕車，違反道路交通
    管理處罰條例第35條第1 項第1 款規定，原應依同條例第35
    條第1 項前段規定裁處吊扣輕型機車普通駕駛執照12個月，
    惟異議人並未領有各類汽車、機車駕駛執照（本院卷第10、
    12頁），核屬無照駕駛無誤，故另依同條例第67條第6 項規
    定，1 年內禁止考領輕型機車駕駛執照，並依第24條第1 項
    第2 款施以道安講習，自屬適法。
五、綜上所述，異議人確有於前揭時、地酒醉駕駛之違規行為，
    原處分機關裁處異議人1 年內禁止考領駕駛執照及施以道安
    講習部分，固非無據，然原處分機關裁處異議人罰鍰45,000
    元之行政罰，則於法未合，是原處分既有此部分瑕疵，自無
    可維持，應由本院將原處分撤銷，並依道路交通管理處罰條
    例第35條第1 項前段、第1 項第1 款、第8 項及第24條第1
    項第2款 之規定，自為裁定如主文第2 項所示。
據上論結，依道路交通管理處罰條例第87條第2 項、第35條第1
項第1 款、第8 項、第67條第6 項及第24條第1 項第2 款，道路
交通案件處理辦法第20條前段，裁定如主文。
中    華    民    國    99    年    5     月    31    日
                  交通法庭    法  官  林建鼎
以上正本證明與原本無異。
如不服本裁定，應於送達後5 日內向本院提出抗告狀（須附繕本
）。
中    華    民    國    99    年    5     月    31    日
                              書記官  林怡君

司法院資訊處製作；財團法人民間司法改革基金會備份。
